【裁判字號】    97,訴,1598
【裁判日期】    971021
【裁判案由】    違反毒品危害防制條例
【裁判全文】
臺灣臺南地方法院刑事判決              97年度訴字第1598號
公  訴  人  臺灣臺南地方法院檢察署檢察官
被      告  乙○○
上列被告因違反毒品危害防制條例案件，經檢察官提起公訴（97
年度毒偵字第2280號），被告於本院準備程序中，先就被訴事實
為有罪之陳述，經本院合議庭裁定改由受命法官獨任進行簡式審
判程序，判決如下：
    主  文
乙○○施用第一級毒品，累犯，處有期徒刑柒月。
    事  實
一、乙○○前於民國92年間，因施用毒品案件，經本院以92年度
    毒聲字第433 號裁定送觀察、勒戒，因認無繼續施用傾向，
    於92年5月6日釋放出所而執行完畢，經臺灣臺南地方法院檢
    察署檢察官以92年度毒偵字第264 號為不起訴處分確定；又
    於前揭觀察、勒戒處分執行完畢後5 年內之95年間，再因施
    用毒品案件，經臺灣臺南地方法院檢察署檢察官以95年度毒
    偵字第3167 號為緩起訴處分（上開緩起訴處分業於97年7月
    22日經撤銷，所涉違反毒品危害防制條例罪嫌另經檢察官以
    97年度撤緩毒偵字第132 號提起公訴）。另於95年間，因竊
    盜案件，經本院以95年度易字第1606 號判決判處有期徒刑7
    月確定，再經本院以96年度聲減字第3662號裁定減為有期徒
    刑3月15日確定，甫於97年3 月4日縮刑期滿執行完畢。詎猶
    不思戒除毒癮惡習，竟又基於施用第一級海洛因之犯意，於
    97年8月1日晚間7 時許，在臺南縣西港鄉劉厝村蚶西港之某
    處產業道路，以將海洛因摻入香菸內燒烤吸食之方式，施用
    海洛因1次。嗣於同年月2日上午10時24分許，在同縣佳里鎮
    安西里122號之8「萊茵河汽車旅館」230 室內為警臨檢，發
    現其形跡可疑，經其同意採尿送驗，結果呈嗎啡陽性反應，
    始知悉上情。
二、案經臺南縣警察局佳里分局報告臺灣臺南地方法院檢察署檢
    察官偵查起訴。
    理  由
一、按本件被告乙○○所犯為死刑、無期徒刑、最輕本刑3 年以
    上有期徒刑以外之罪，亦非屬高等法院管轄之第一審案件，
    其於準備程序進行中，先就被訴事實為有罪之陳述，經告知
    簡式審判程序之旨，並聽取檢察官、被告之意見後，本院合
    議庭依刑事訴訟法第273 條之1第1項裁定進行簡式審判程序
    ，是本案之證據調查，依同法第273條之2規定，不受同法第
    159條第1項、第161條之2、第161條之3、第163條之1，及第
    164條至第170條所規定證據能力認定及調查方式之限制，合
    先敘明。
二、又依92年7月9日修正公布、93年1月9日施行之毒品危害防制
    條例第20條、第23條第2 項規定：犯該條例第10條之罪者，
    檢察官應聲請法院裁定，令被告入勒戒處所觀察、勒戒，其
    期間不得逾2 月；觀察、勒戒後，依據勒戒處所之陳報，認
    受觀察、勒戒人有繼續施用毒品傾向者，檢察官應聲請法院
    裁定令入戒治處所強制戒治，其期間為6 個月以上，至無繼
    續強制戒治之必要為止，但最長不得逾1 年；依前項規定為
    觀察、勒戒或強制戒治執行完畢釋放後，5 年後再犯同條例
    第10條之罪者，適用前開觀察、勒戒或強制戒治之規定；觀
    察、勒戒或強制戒治執行完畢釋放後，5 年內再犯同條例第
    10條之罪者，檢察官應依法追訴。是上開規定已將施用毒品
    者之刑事處遇程序，區分為「初犯」、「5年內再犯」及「5
    年後再犯」，依其立法理由，認「初犯」經觀察、勒戒或強
    制戒治後，應為不起訴處分；經觀察、勒戒或強制戒治執行
    完畢釋放後，「5 年內再犯」者，因其再犯率甚高，原實施
    之觀察、勒戒及強制戒治既已無法收其實效，爰依法追訴；
    至經觀察、勒戒或強制戒治執行完畢釋放後，「5 年後再犯
    」者，前所實施之觀察、勒戒或強制戒治已足以遮斷其施用
    毒品之毒癮，為期自新及協助其斷除毒癮，仍適用與「初犯
    」相同之規定，先經觀察、勒戒或強制戒治之程序。故依修
    正後之規定，僅限於「初犯」及「5年後再犯」2種情形，始
    應先經觀察、勒戒或強制戒治程序；倘被告於5 年內已再犯
    ，縱其第3次（或第3次以上）再度施用毒品之時間，在初犯
    經觀察、勒戒或強制戒治執行完畢釋放5 年以後，仍不合於
    「5年後再犯」之規定，且因已曾於「5年內再犯」，顯見其
    再犯率甚高，原實施觀察、勒戒或強制戒治，已無法收其實
    效，即應依該條例第10條處罰（最高法院95年5月9日95年度
    第7 次刑事庭會議決議意旨參照）。查本件被告前曾受如事
    實欄所述之觀察、勒戒處分，並於92年5月6日出所執行完畢
    ，經臺灣臺南地方法院檢察署檢察官以92 年度毒偵字第264
    號為不起訴處分確定，復於前開觀察、勒戒處分執行完畢後
    5年內之94年5月間至95年11月23日止，再犯施用毒品案件，
    經臺灣臺南地方法院檢察署檢察官以95年度毒偵字第3167號
    為緩起訴處分，復撤銷緩起訴處分另行起訴等情，均分別有
    刑案資料查註紀錄表、臺灣高等法院被告前案紀錄表在卷可
    稽，則被告前既曾因施用毒品案件，經觀察、勒戒執行完畢
    釋放後之5年內，再犯施用毒品罪，復於本件案發時點第3次
    犯施用毒品罪，即非屬毒品危害防制條例第20 條第3項所規
    定之「5 年後再犯」之情形，揆諸上開最高法院決議意旨，
    縱其本次所犯施用毒品案件距初犯經觀察、勒戒程序執行完
    畢已逾5年，仍應由本院依法論罪科刑。
三、上開犯罪事實，業據被告於警詢、本院準備程序及審理中均
    坦承不諱，且被告於97年8月2日為警查獲後，經採尿送驗結
    果，確呈海洛因進入人體代謝分解後之嗎啡陽性反應乙節，
    有正修科技大學超微量研究科技中心97年8 月12日出具之檢
    驗報告、臺南縣警察局佳里分局偵辦毒品危害防制條例案件
    尿液送驗對照表、乙○○涉嫌毒品危害防制條例案尿液初步
    檢驗試劑照片各1 張附卷可稽（警卷第6至8頁），堪認被告
    上開任意性自白，確與事實相符。本件事證明確，被告犯行
    洵堪認定，應予依法論科。
四、按海洛因依其成癮性、濫用性及對社會危害性之程度，已列
    為毒品危害防制條例第2條第2項第1款所規定之第一級毒品
    ，禁止非法持有及施用；是核被告所為，係犯毒品危害防制
    條例第10條第1 項之施用第一級毒品罪。被告持有第一級毒
    品海洛因之低度行為，為施用之高度行為所吸收，不另論罪
    。再被告曾於97年3月4日受如事實欄所載之罪刑執行完畢，
    有臺灣高等法院被告前案紀錄表可稽，其於有期徒刑執行完
    畢後5 年內，故意再犯本件有期徒刑以上之罪，為累犯，應
    依刑法第47條第1 項規定加重其刑。爰審酌被告前已有施用
    毒品前科，竟仍不知悔改而再施用，顯見其意志不堅，迄未
    能記取教訓，復參酌其所犯施用毒品行為係戕害自己身心健
    康，尚未嚴重破壞社會秩序、侵害他人權益，及其犯罪後坦
    承犯行，尚有悔意等一切情狀，量處如主文所示之刑，以資
    懲儆。
據上論斷，應依刑事訴訟法第273 條之1第1項、第299條第1項前
段，毒品危害防制條例第10 條第1項，刑法第11條前段、第47條
第1項，判決如主文。
本案經檢察官甲○○到庭執行職務
中    華    民    國    97    年    10    月    21    日
                        刑事第九庭    法  官  蔡盈貞
以上正本證明與原本無異。
如不服本判決應於收受本判決後10日內向本院提出上訴書狀，並
應敘述具體理由。如未敘述上訴理由者，應於上訴期間屆滿後20
日內向本院補提理由書狀（均須按他造當事人之人數附繕本）「
切勿逕送上級法院」。
                                      書記官  陳玉芬
中    華    民    國    97    年    10    月    21    日
附錄本件論罪科刑法條：毒品危害防制條例第10條第1項
毒品危害防制條例第10條
施用第一級毒品者，處 6 月以上 5 年以下有期徒刑。
施用第二級毒品者，處 3 年以下有期徒刑。


司法院資訊處製作；財團法人民間司法改革基金會備份。
